【裁判字號】    99,竹小,308
【裁判日期】    991015
【裁判案由】    給付租金
【裁判全文】
臺灣新竹地方法院民事小額判決         99年度竹小字第308號
原      告  瑪芮國際有限公司
法定代理人  乙○○
被      告  甲○○
參  加  人  丙○○
上列當事人間請求給付租金事件，本院於民國99年10月8日辯論
終結，判決如下：
    主  文
被告應給付原告新臺幣肆萬貳仟元及自民國九十九年九月十日起
至清償日止，按年息百分之三計算之利息。
訴訟費用新臺幣壹仟元由被告負擔。
本判決得假執行。
    事實及理由
壹、程序事項
    按就兩造之訴訟有法律上利害關係之第三人，為輔助一造起
    見，於該訴訟繫屬中，得為參加；參加人對於其所輔助之當
    事人，不得主張本訴訟之裁判不當，民事訴訟法第第58條第
    1項、第63條第1項前段定有明文。本件訴訟進行中，第三人
    丙○○主張原告所出租予被告之房屋為其所有，原告並無合
    法權利來源，故就本件訴訟有法律上利害關係，為輔助被告
    起見，具狀聲請參加訴訟，兩造對此均無意見，自應准許。
    參加人丙○○對於所輔助之被告，日後自不得再主張本訴訟
    之裁判不當。
貳、實體事項
一、原告主張：兩造簽訂房屋租賃契約書，被告向原告承租新竹
    市○○路○段727巷16號房屋內約55坪，租期自民國98年7月1
    日至100年6月30日止，共2年，租金每月新臺幣（下同）1萬
    4千元，應於每月1日以前繳納，每次應繳3個月份，不得藉
    詞拖延。惟被告自99年7月至9月止未繳納租金達3個月，共4
    萬2千元，經原告以存證信函催告，被告仍置之不理，故提
    起本件訴訟，請求被告如數給付並自99年9月10日即原告自
    行估算起訴之日期至清償日止，按年息3％計算之利息。並
    聲明：如主文第1項所示。
二、被告則以：系爭租賃契約確實為被告所簽署無誤，惟兩造於
    99年5、6月間有口頭協議，說在99年7月開始的租金不是給
    原告收取，地主接收之後，原告還向我保證租金不會調漲等
    語置辯。參加人則稱：乙○○（原告之法定代理人）有承諾
    借用土地於97年12月31日到期，99年5月20日所有住戶要求
    乙○○提出有無向地主取得使用權之文件，乙○○沒有土地
    使用權，不可收租。
三、得心證之理由：
(一)原告主張兩造就上開房屋有租賃關係，約定如上述租期、租
    金，且被告尚未給付99年7月至9月租金等情，業據提出房屋
    租賃契約書為證，且為被告所不爭執，自堪信為真實。被告
    雖抗辯兩造間有口頭協議自99年7月起原告不得收取租金云
    云，為原告所否認，自應由被告就此口頭協議負證明之責，
    惟被告所提出之租戶聯合聲明、承諾書、保管書、向承租戶
    辦理說明會、租戶新的合約書公告、存證信函等文件，觀其
    內容，或是承租戶單方面所為聲明，或是原告之法定代理人
    乙○○個人與地主莊文賢（後改名莊燿勵）間就使用土地權
    限、保管權狀之約定，或是參加人與莊燿勵向承租戶所為說
    明，均無法證明原告有同意自99年7月起不收取租金之事，
    故被告所辯顯屬無據，不足採信。
(二)按稱租賃者，謂當事人約定，一方以物租與他方使用收益，
    他方支付租金之契約，民法第421條第1項已有明定；又「租
    賃契約，係以當事人約定，一方以物租與他方使用收益，他
    方支付租金而成立，並不以出租人對於租賃物有所有權為要
    件」、「租賃非如消費借貸，係移轉物之所有權於相對人之
    契約，不過使承租人就其物而為使用收益。故出租人對其物
    有所有權或其他權利與否，全非租賃之成立要件」、「租賃
    ，就出租人無所有權之物，亦得成立」，業經最高法院以64
    年台上字第424號、50年台上字第284號、33上字第84號判例
    闡示明確，申言之，租賃契約之出租人僅負有交付租賃物，
    使承租人得為使用收益之義務爾，出租人縱非租賃物之所有
    權人或使用權人，亦無礙該租賃契約之成立、生效，除有民
    法第436條、第435條所定情事外，承租人仍應依租賃契約給
    付租金。本件依參加人所稱，係指摘原告之法定代理人乙○
    ○自98年1月1日起並未與地主莊燿勵就上開房屋所在土地取
    得使用權限，或非上開房屋之所有權人，因而認原告並無收
    取租金之權限云云，惟系爭房屋租賃契約既經兩造合意而成
    立、生效，縱然參加人指摘原告並無上開房屋或該房屋所在
    土地之使用權限為真實，於當事人未依民法第436條、第435
    條規定辦理之前，系爭租賃契約仍屬有效，被告即有依約給
    付租金之義務（民法第439 條規定參照）。
(三)從而，原告本於有效之租賃契約，請求被告如數給付積欠3
    個月之租金共4萬2千元及自99年9月10日（較約定之99年7月
    1 日為晚）起至清償日止，按年息3％（較法定利率5％為低
    ）計算之遲延利息，即屬正當，應予准許。
四、假執行之宣告：
    本件係為被告敗訴之小額訴訟判決，爰依職權宣告假執行，
    並於判決時確定被告應負擔之訴訟費用如主文第2項所示之
    金額。
五、據上論結，本件原告之訴為有理由，依民事訴訟法第78條、
    第436條之19第1項、第436條之20，判決如主文。
中    華    民    國    99    年    10    月    15    日
                  新竹簡易庭    法  官  梁智賢
以上正本係照原本作成。
如對本判決上訴，僅得以判決違背法令為由，並應於判決送達後
20日內向本院提出上訴狀。如委任律師提起上訴者，應一併繳納
上訴審裁判費。
中    華    民    國    99    年    10    月    15    日
                                書記官  黃詩傑

司法院資訊處製作；財團法人民間司法改革基金會備份。
